---
title: "Tarea 1"
format: html
---

# Descomposición del error de predicción

En este ejemplo consideramos la descomposición del error que vimos en clase, que parte de escribir primero la ecuación:

$$\mathbf{y} - \hat{f_{\mathcal{L}}}(\mathbf{x}) = \underbrace{f^* (\mathbf{x}) - E(\hat{f_{\mathcal{L}}}(\mathbf{x}))}_\text{sesgo} +   \underbrace{E(\hat{f_{\mathcal{L}}}(\mathbf{x})) - \hat{f_{\mathcal{L}}}(\mathbf{x})}_\text{variabilidad} + \underbrace{y - f^*(\mathbf{x})}_\text{irreducible}.$$

y después 1) Elevar al cuadrado ambos lados de la ecuación, 2) Tomar el valor esperado de ambos lados bajo la condicional de y dado x (notando que $f^*(x)=E[y|x]$, de modo que algunos términos cruzados desaparecen), 3) Tomar el valor esperado sobre las muestras de entrenamiento $\mathcal L$. En este paso, también el término cruzado restante es igual a cero (opcional: puedes comprobarlo). Con esto obtenemos la fórmula de las notas para el error de predicción promedio en $x$:

$$\textrm{Error(x)} = \textrm{Sesgo}^2(\hat{f_{\mathcal{L}}}(\mathbf{x})) + \textrm{Var}(\hat{f_{\mathcal{L}}}(\mathbf{x})) + \sigma^ 2(\mathbf{x})$$

**Pregunta 1**: Si utilizamos algoritmos de ajuste más complejos, o que pueden sobreajustarse más fácilmente a los datos, ¿qué término tiende a ser grande en el lado derecho de esta expresión?. ¿Y si utilizamos algoritmos menos complejos con menos flexibilidad?


## Ejemplo: ajuste de polinomios.

Ahora veremos un ejemplo concreto en dimensión 1 (una variable de entrada). Generamos datos con:

```{r}
#| message: false
library(tidyverse)
library(tidymodels)
fun_exp <- \(x) sin( 1.7 * pi * x)
simular_1 <- function(n) {
  x_grid <- seq(0, 1, 0.1)
  datos_tbl <- tibble(x = rep(x_grid, length.out = n)) |> 
    mutate(y = map_dbl(x, fun_exp)) |> 
    mutate(y = y + rnorm(n, 0, 0.4))
  datos_tbl
}
```

 Abajo  mostramos la gráfica que queremos estimar (que es el óptimo $f^*$):

```{r}
#| fig-width: 4
#| fig-height: 3
datos_f <- tibble(x = seq(0, 1, 0.01)) |> 
  mutate(y = map_dbl(x, fun_exp)) 
datos_f |> 
  ggplot(aes(x = x, y = y)) + geom_line()
```

Utilizaremos polinomios de distintos grados ajustados a los datos
con mínimos cuadrados para hacer predicciones. Por ejemplo,
si el grado es $p=3$ ajustaremos un predictor de la forma

$$\hat{f}(x) = a_0 + a_1 x + a_2 x^2 + a_3 x^3$$

**Pregunta 2**: explica en qué sentido predictores con grado
más grande son más "complejos" que predictores con grado
más bajo. 


**Pregunta 3**: este es un ejemplo clásico de "expansión de
entradas". En los datos originales solo tenemos una entrada $x$,
pero antes de ajustar nuestro modelo creamos y agregamos
las columnas $x^2, x^3$. El modelo sigue siendo una regresión lineal,
pero en las entradas derivadas $x_1 = x, x_2 = x^2, x_3 = x^3$.
¿Por qué querríamos hacer esto en algunos casos?




**Nota**: usar polinomios de esta forma generalmente
no es numéricamente conveniente, además de tener otros
problemas por la naturaleza global de los polinomios.
Este tipo de expansión 
de entradas es generalmente más efectivo usando *splines* (que veremos
más adelante).


Ahora tomamos una muestra de $N=30$ casos para entrenar, y otra de prueba de tamaño grande para evaluar:

```{r}
set.seed(4)
muestra <- simular_1(10000)
split_ent_pr <- validation_split(
  muestra,
  prop = 30 / 10000)
muestra_entrena <- training(split_ent_pr$splits[[1]])
```

Ajustamos modelos de grado 1 hasta 10 y los evaluamos:

```{r}
#modelo
mod_1 <- linear_reg() |>
  set_mode("regression")
#preprocesamiento
receta_1 <- recipe(y ~ ., muestra_entrena) |> 
  step_poly(x, degree = tune(),
            options = list(raw = TRUE))
#modelo
flujo_polinomio <- workflow() |>  
  add_recipe(receta_1) |> 
  add_model(mod_1)
# valores de grados que vamos a usar
grid_grado <- degree(range = c(1, 10)) |> 
  grid_regular(levels = 10)
# hacer todos los ajustes, y evaluar con Raíz de error cuadrático medio (rmse)
ajustes <- tune_grid(flujo_polinomio,
                     resamples = split_ent_pr,
                     metrics = metric_set(rmse),
                     grid = grid_grado) 
# Graficar
metricas_prueba <- ajustes |> 
  collect_metrics()
metricas_prueba |> ggplot(aes(x = degree, y = mean)) + 
  geom_point() + geom_line() +
  xlab("Grado (complejidad)") + ylab("Error de prueba (rmse)")
```


**Pregunta 4**: explica por qué crees que las evaluaciones de
desempeño
(con la muestra de prueba) de los distintos modelos tienen esta forma de U. ¿En qué parte hay subajuste y en qué parte hay sobreajuste?
Explica por qué si viéramos la curva de error de entrenamiento sería
una curva decreciente.



Ahora graficamos los distintos modelos para
entender mejor lo que está pasando:

```{r}
ajustados <- map_df(1:10, function(grado) {
  ajustado <- finalize_workflow(flujo_polinomio,  
    parameters = list(degree = grado)) |> 
    fit(muestra_entrena)
  predicciones <- predict(ajustado, datos_f) |> 
    bind_cols(datos_f) |> select(x, .pred) |> 
    mutate(grado = grado)
})
ggplot(ajustados, aes(x = x)) +
  geom_line(aes(y = .pred), colour = "red") +
  facet_wrap(~grado) +
  geom_line(data = datos_f, aes(y = y))
```


**Pregunta 5**: Confirma si tus observaciones en la pregunta 4
anterior confirman lo que ves en esta última gráfica.


## Términos de sesgo y variabilidad 

Comparemos sesgo y variabilidad para los modelos de grado 2 y
de grado 9. Para hacer esto, repetiremos sobre 100 muestras (recuerda
que nuestra descomposición es del error promedio sobre las muestras 
de entrenamiento):


```{r}
simular_reps <- function(grado, n = 100){
  map_df(1:100, function(rep){
  #preprocesamiento
  muestra_ent <- simular_1(30)
  ajuste <-  finalize_workflow(flujo_polinomio,  
    parameters = list(degree = grado)) |> 
    fit(muestra_ent)
  predicciones <- predict(ajuste, datos_f) |> 
  bind_cols(datos_f) |> select(x, .pred)
  predicciones |> mutate(grado = grado) |> 
    mutate(rep = rep)
  })
}
reps_tbl <- simular_reps(grado = 2) |> 
  mutate(y = map_dbl(x, fun_exp))
```

Podemos examinar cómo se ve nuestro predictor para distintas muestras:

```{r}
reps_tbl |> 
  ggplot(aes(x = x, group = interaction(grado, rep))) +
  geom_line(aes(y = .pred), colour = "red", alpha = 0.5) + 
  geom_line(aes(y = y), colour = "black")
```

**Pregunta 6**: En la gráfica anterior, ¿dónde ves el sesgo y la variabilidad?
Encuentra valores de $x$ para los que el sesgo es más grande y valores donde la variabilidad
es más grande. 


Podemos calcular media y cuantiles para darnos una idea de 
la media y la variabilidad de las predicciones:

```{r}
reps_tbl |> 
  group_by(x, grado) |> 
  summarise(media = mean(.pred), 
    q10 = quantile(.pred, 0.10), q90 = quantile(.pred, 0.90),
    y = first(y)) |> 
  ggplot(aes(x = x)) +
  geom_line(aes(y = media), colour = "red") + 
  geom_ribbon(aes(ymin = q10, ymax = q90), alpha = 0.5) +
  geom_line(aes(y = y), colour = "black")
```

**Pregunta 7**: Repite la pregunta anterior pero para polinomios de grado 10


