---
title: "Más de ingeniería de entradas y splines"
format: html
---

```{r}
library(tidyverse)
library(tidymodels)
```


## Splines con una variable de entrada

Consideramos un ejemplo simulado.

```{r}
simular_datos <- function(n){
  x <- rgamma(n, 1, 1)
  y <- 2 +  x*exp(-x) + rnorm(n, 0, 0.1)
  tibble(x, y)
}
```

Si utilizamos regresión lineal sin transformación de variables de entradas,
obtenemos sesgo alto y varianza alta:

```{r}
set.seed(12342)
datos <- map_df(1:12, ~ simular_datos(50) |> mutate(rep = .x))
ggplot(datos, aes(x, y)) +
  geom_point() + 
  geom_smooth(method = "lm", se = FALSE, formula = y ~ x, fullrange = TRUE) +
  facet_wrap(~ rep)
```

**Pregunta 1**: En este ejemplo, ¿por qué hay varianza alta en nuestras predicciones con una recta simple? Explica por qué esto puede afectar
nuestras las predicciones para cualquier $x$ donde busquemos hacer predicciones.


Si no consideramos los datos en la cola derecha, la varianza se reduce considerablemente,
pero el sesgo todavía está presente:

```{r}
ggplot(datos |> filter(x < 3), aes(x, y)) +
  geom_point() + 
  geom_smooth(method = "lm", se = FALSE, formula = y ~ x,
              fullrange = TRUE) +
  facet_wrap(~ rep)
```

**Pregunta 2**: Si sólo buscamos hacer predicciones para casos con $x<3$, 
¿de dónde proviene el error? Se trata de varianza o sesgo?


Ahora consideramos usar un método más flexible: splines, que consisten de polinomios 
(usualmente de grado 3) por tramos.
Usaremos **splines naturales**, que cumplen la condicional adicional que en los extremos,
las segundas derivadas son iguales a cero (es decir, extrapolan linealmente).

```{r}
ggplot(datos, aes(x, y)) +
  geom_point() + 
  geom_smooth(method = "lm", se = FALSE, 
    fullrange = TRUE,
    formula = y ~ 1 + splines::ns(x, df = 4)) + # ns = natural splines
  facet_wrap(~ rep)
```

**Pregunta 3**: Con respecto al primer intento que hicimos, 
qué tanta varianza existe en las predicciones con $x<2$? ¿Qué tanto 
sesgo? (Di si cada uno aumentó o disminuyó). En general, ¿qué tan
buenas son las predicciones para $x<2$
¿Qué sucede con la calidad de las predicciones  para $x$ altas? Explica por qué,
independientemente del método que uses, las predicciones pueden ser malas en las colas
de la distribución de las variables de entrada.

## Splines con una variable de entrada

Revisa la sección 4.7 para más explicación de cómo funcionan los
splines, y haz experimentos con la siguiente aplicación (o abre el proyecto
splines-calculos en nuestro espacio de trabajo):

La aplicación calcula, a partir de la variable $x$, variables derivadas
$b_1(x), b_2(x),\ldots, b_k(x)$ que se llama la base de los splines, y cada
uno de ellas es una función que pretende capturar el comportamiento 
en distintos tramos de $x$. 

**Pregunta 4** (opcional): Pon todos los coeficientes en cero en la app y modifica 
solamente uno a la vez para ver cómo es la forma de cada elemento $b(x)$ de la base.
Mueve los coeficientes conjuntamente 
de distintas maneras para entender que tipo de patrones puedes modelar con los splines.

## Afinación de número de entradas derivadas

En la práctica, el número de elementos en la base
de splines puede ser un parámetro que se afina en validación, por ejemplo:


```{r}
set.seed(122)
datos_1 <- simular_datos(500)
datos_split <- initial_validation_split(datos_1, prop = c(0.4, 0.4))
```

En la siguiente receta declaramos el número de splines como un parámetro a afinar,
que evaluaremos con la muestra de validación:

```{r}
receta_spline <- recipe(y ~ x, training(datos_split)) |> 
  step_ns(x, deg_free = tune("num_splines"))
modelo <- linear_reg(engine = "lm")
```

```{r}
flujo <- workflow() |> 
  add_model(modelo) |> 
  add_recipe(receta_spline)
```


```{r}
# probamos un grado de libertad (lineal), hasta 15 grados de libertad
valores_probar <- tibble(num_splines = 1:15)
val_ajustes <- tune_grid(flujo, 
                  grid = valores_probar,
                  resamples = validation_set(datos_split),
                  metrics = metric_set(rmse))
```


```{r}
resultados <- val_ajustes |> collect_metrics() |> 
  filter(.metric == "rmse") |> 
  select(num_splines, .metric, mean) |> 
  arrange(num_splines)
resultados
ggplot(resultados, aes(x = num_splines, y = mean)) +
  ylab("rmse") + geom_line() + geom_point() 
```

**Pregunta 5**: ¿Qué número de splines parece ser el mejor? Explica por qué
si los errores de prueba son similares para algunos valores de número de splines,
puede convenir escoger valores más chicos.

Puedes graficar el mejor ajuste como sigue:


```{r}
flujo_mejor <- finalize_workflow(flujo, 
  select_best(val_ajustes, metric = "rmse"))
ajuste_mejor <- fit(flujo_mejor, training(datos_split))
datos_graf <- tibble(x= seq(0, 6, length.out = 100)) 
datos_graf <- datos_graf |> 
  bind_cols(predict(ajuste_mejor, datos_graf))

ggplot(datos_graf, aes(x, .pred)) +
  geom_line() + 
  geom_point(data = training(datos_split), aes(x, y), color = "red") +
  labs(title = "Ajuste con splines naturales")
```

## Regularización

Como avance para la siguiente clase, revisa explicación de regularización en la
sección 5.2. 

Consideramos cómo predecir el porcentaje de grasa corporal
a partir de distintas mediciones de dimensiones corporales:

```{r, message = FALSE}
dat_grasa <- read_csv(file = './datos/bodyfat.csv') 
set.seed(183)
grasa_particion <- initial_split(dat_grasa, 0.7)
grasa_ent <- training(grasa_particion)
grasa_pr <- testing(grasa_particion)
head(grasa_ent)
```

En nuestra receta quitamos algunas variables (para el ejemplo, pero puedes
intentarlo también con todas las variables)

```{r}
# nota: con glmnet no es necesario normalizar, pero aquí lo hacemos
# para ver los coeficientes en términos de las variables estandarizadas.
# Update role hace que las variables señaladas no se usen como predictores
grasa_receta <- recipe(grasacorp ~ ., grasa_ent) |> 
  update_role(cadera, cuello, muñeca, 
              tobillo, rodilla, new_role = "ninguno") |> 
  step_normalize(all_predictors())
```

Utilizamos el paquete glmnet

```{r}
# nota: glmnet calcula automáticamente varios valores de la
# regularización penalty = lambda, así que para el ejemplo
# no es necesario afinar este parámetro. Normalmente sí lo haríamos
# para evaluar distintos modelos:

modelo_2 <- linear_reg(mixture = 0, penalty = 0) |> 
  set_engine("glmnet") 

flujo_2 <- workflow() |> 
  add_model(modelo_2) |> 
  add_recipe(grasa_receta)

flujo_2 <- flujo_2 |> fit(grasa_ent) 

modelo_2 <- extract_fit_parsnip(flujo_2)

coefs <- modelo_2 |> pluck("fit") |>tidy() |> 
  filter(term != "(Intercept)") |> 
  mutate(term = as.character(term))
g_l2 <- ggplot(coefs, aes(x = lambda, y = estimate)) +
  geom_line(aes(colour = term), linewidth = 1.4) + scale_x_log10() +
  labs(subtitle = "Regularizacion L2")
g_l2
```

Estas gráfica se llama **traza** de los coeficientes, y nos muestra
cómo cambian los coefiecientes conforme cambiamos la regularización.

Nótese que cuando la regularización es chica, obtenemos algunos
resultados contra-intuitivos como que el coeficiente de peso es negativo
para predecir el nivel de grasa corporal. Cuando regularizamos más, este coeficiente
es positivo. La razón de esto tiene qué ver con la correlación fuerte
de las variables de entrada, por
ejemplo:

```{r}
cor(grasa_ent |> select(peso, abdomen, biceps, muslo)) |> 
  round(2)
```

**Pregunta 6**: ¿por qué crees que cuando ponemos poca regularización el coeficiente
de peso es negativo? ¿Por qué cambia a positivo cuando aumentamos la regularización?

**Pregunta 7**: explica por qué la regularización L2 no implica que cada coeficiente
tiene que hacerse más chico conforme aumentamos la regularización. ¿Qué es lo que
se reduce cuando penalizamos más?


